臺灣新北地方法院民事判決　　　　　　 110年度訴字第1514號
原　　　告　林則均　

訴訟代理人　陳豐年律師
　　　　　　李元銘律師
被　　　告　吳佳淇　
上列原告因被告傷害等案件（109 年度易字第261 號）提起刑事
附帶民事訴訟請求侵權行為損害賠償事件，經本院刑事庭以109
年度附民字第246 號裁定移送前來，本院於民國110 年11月11日
言詞辯論終結，判決如下：
    主      文
被告應給付原告新臺幣41,389元，及自民國109 年3 月12日起至
清償日止，按年息5%計算之利息。
原告其餘之訴駁回。
訴訟費用由被告負擔4%，餘由原告負擔。
本判決第一項，得為假執行。但被告如以新臺幣41,389元為原告
預供擔保後，得免為假執行。
    事實及理由
一、原告主張：被告與其丈夫即訴外人陳信中（下稱陳信中）於
    民國107 年11月20日19時46分許，前往新北市○○區○○路
    000 號前，關心其2 人之乾兒子吳柏霖之車禍事故，因不滿
    現場身著警察制服、時為新北市政府警察局蘆洲分局（下稱
    蘆洲分局）蘆洲派出所員警之原告處理車禍事故之方式，基
    於傷害之犯意，徒手毆打原告後頸部，致原告受有頸部後腦
    挫傷之傷害。爰依民法第184 條第1 項前段故意行為、第2
    項（請法院擇一有利判決）、第193 條第1 項、第195 條第
    1 項規定，請求被告賠償原告已支出之醫藥費新臺幣（下同
    ）1,389 元及精神慰撫金100 萬元，合計1,001,389 元並加
    計法定遲延利息等語。
二、被告抗辯：對於原告主張本件被告侵權行為之事實及原告據
    此而支出醫藥費1,389 元並不爭執，但被告係緊急避難，因
    原告先不法執法，其於執勤過程中恣意認定陳信中妨害公務
    （此部分經檢察官不起訴處分），即恣意踢陳信中之腳令其
    倒地後，復將陳信中之身體連同手腳重壓在地上，陳信中因
    而受有左側脛骨平台骨折、左側脛骨上端粉碎性骨折、左側
    腓骨上端閉鎖性骨折、右側小腿、膝部、肩膀、臉部挫傷與
    擦傷、右側上臂、左側大腿挫傷、雙側腕部勒傷及挫傷等傷
    害，當下並因左腿骨折之劇烈疼痛而慘叫哀號「腳斷了」等
    語，原告置之不理繼續其壓制之動作並要對陳信中為反手上
    銬，被告為免陳信中腳斷之傷勢因原告之行為加劇，要原告
    即刻停止壓制之行為，方對原告為攻擊之行為，故被告係為
    避免陳信中身體之危難所為之不得已行為，該當於刑法第24
    條緊急避難要件。縱認被告需負損害賠償責任，原告之損害
    僅醫療費用而無精神上痛苦，不得請求精神慰撫金等語。
三、本院得心證之理由：
㈠、按刑事訴訟判決所認定之事實，固非當然有拘束民事訴訟判
    決之效力，但民事法院調查刑事訴訟原有之證據，而斟酌其
    結果以判斷事實之真偽，並於判決內記明其得心證之理由，
    即非法所不許（最高法院67年台上字第2674號、49年台上字
    第929 號判決意旨可資參照）。可見刑事附帶民事訴訟經移
    送民事庭後，由法院依自由心證判斷事實之真偽時，所斟酌
    之辯論意旨及調查證據之結果，非不得參酌刑事訴訟程序中
    認定之事實及已調查之證據，引為本件民事訴訟之判決基礎
    。是本院自得調查刑事訴訟中原有之證據，斟酌其結果以判
    斷其事實，合先敘明。
㈡、原告主張被告於上開時、地對其為傷害行為，致其受有前開
    傷勢等情，並有診斷證明書（見本院109 年度審附民字第23
    4 號卷〈下稱附民卷〉第11頁）可證，且為被告所不爭執，
    而被告前開傷害犯行，業經本院以109 年度易字第261 號刑
    事判決處拘役45日，且得易科罰金確定在案，此有上開刑事
    判決及被告前案紀錄表足證，並經本院依職權調閱上開刑事
    卷宗核閱屬實，是原告上開主張，洵堪採認無訛。
㈢、被告雖抗辯伊係為保護其配偶陳信中，基於緊急避難始出手
    毆打原告云云。惟按因避免自己或他人生命、身體、自由或
    財產上急迫之危險所為之行為，不負損害賠償之責。但以避
    免危險所必要，並未逾越危險所能致之損害程度者為限，民
    法第150 條第1 項定有明文。經查，原告當日係先遭被告及
    陳信中出言公然辱罵，欲對被告行權利告知義務，卻遭陳信
    中以胸部頂撞原告數下，原告見狀即認陳信中為妨害公務之
    現行犯而欲使用警銬逮捕陳信中（陳信中所涉妨害公務部分
    ，業經檢察官為不起訴處分確定），原告於逮捕陳信中時，
    本應注意所實施力道，不得逾越必要之程度，而依當時情形
    ，並無不能注意之情事，卻疏未注意及此，且因陳信中未配
    合逮捕，原告即以其手、腳同時施力欲壓制陳信中而未妥善
    控制力道，致陳信中倒地，因此受有左側脛骨平台骨折、左
    側脛骨上端粉碎性骨折、左側腓骨上端閉鎖性骨折、右側小
    腿、膝部、肩膀、臉部挫傷與擦傷、右側上臂、左側大腿挫
    傷、雙側腕部勒傷及挫傷等傷害，原告犯業務過失傷害罪，
    經本院以上開刑事判決處拘役50日（尚未確定，現由臺灣高
    等法院以110 年度上易字第1315號審理中）等情，此有上開
    刑事判決及卷宗足憑，是原告於上開時、地雖有對陳信中為
    前開踰越逮捕之應有行為，但被告係於陳信中業已遭原告及
    員警張士軒壓制在地上並反手欲上手銬之際，被告始出手毆
    打原告，自難認原告係為避免陳信中身體上急迫危險所為之
    行為，則被告不得主張緊急避難而免責。
㈣、又按因故意或過失，不法侵害他人之權利者，負損害賠償責
    任；不法侵害他人之身體或健康者，對於被害人因此喪失或
    減少勞動能力或增加生活上之需要時，應負損害賠償責任；
    不法侵害他人之身體、健康、名譽、自由、信用、隱私、貞
    操，或不法侵害其人格法益而情節重大者，被害人雖非財產
    上之損害，亦得請求賠償相當之金額，民法第184 條第1 項
    前段、第193 條第1 項、第195 條第1 項前段定有明文。茲
    就原告主張請求損害賠償之項目及金額，分述如下：
１、醫藥費用：
    原告主張其因前開傷勢而至醫院就診，支出醫藥費用1,389
    元等語，業據其提出醫療收據（見附民卷第13頁）為佐，且
    為被告不爭執，堪認可採。
２、精神慰撫金：
    復按民法第195 條第1 項雖規定不法侵害他人之身體、健康
    者，得請求賠償相當金額之非財產上之損害，而所謂相當，
    除斟酌雙方身份資力外，尤應兼顧加害程度與其身體、健康
    影響是否重大以為斷（最高法院89年度台上字第1952號著有
    判決可資參照）。原告既因被告傷害行為受有前開傷勢，就
    其所受非財產上之損害，自得請求賠償相當之金額。經核原
    告畢業於警察專科學校，目前任職桃園市政府警察局大園分
    局員警，月薪53,022元，109 年所得收入約76萬餘元，名下
    有汽車1 輛（福特六和）；被告為高中畢業，目前在家照顧
    陳信中，經濟來源於先前積蓄，109 年利息所得約1,000 餘
    元，且名下有房屋、土地共5 筆及汽車1 輛（賓士），財產
    總額約900 萬餘元等情，業經兩造陳明在卷，並有兩造稅務
    電子閘門財產所得調件明細表（見限閱卷）可參，本院斟酌
    原告係於執法過程中遭被告徒手毆打並受有頸部後腦挫傷之
    傷害，且急診就醫1 次，及被告故意傷害原告，與兩造經濟
    狀況、身分及地位等情，認原告請求賠償精神慰撫金100 萬
    元，顯屬過高，以4 萬元為適當，逾上開數額者，即屬無據
    。
３、因此，原告請求被告賠償醫藥費用1,389 元、精神慰撫金4
    萬元，共計41,389元，逾此數額範圍，則非可採。
四、末按給付無確定期限者，債務人於債權人得請求給付時，經
    其催告而未為給付，自受催告時起，負遲延責任，其經債權
    人起訴而送達訴狀，或依督促程序送達支付命令，或為其他
    相類之行為者，與催告有同一之效力；遲延之債務，以支付
    金錢為標的者，債權人得請求依法定利率計算之遲延利息；
    應付利息之債務，其利率未經約定，亦無法律可據者，週年
    利率為5%，民法第229 條第2 項、第233 條第1 項前段、第
    203 條分別定有明文。本件刑事附帶民事訴訟起訴狀繕本係
    於109 年3 月11日送達被告收受，此有送達證書（見附民卷
    第15、17頁）可佐，則原告請求自起訴狀繕本送達翌日即10
    9 年3 月12日起至清償日止，按年息5%計算之遲延利息，亦
    屬有據。
五、綜上所述，原告依侵權行為損害賠償之法律關係，請求被告
    給付其41,389元，及自109 年3 月12日起至清償日止，按年
    息5%計算之利息，為有理由，應予准許，逾此範圍部分，為
    無理由，應予駁回。又原告勝訴部分所命給付之金額未逾50
    萬元，本院爰依民事訴訟法第389 條第1 項第5 款之規定依
    職權宣告假執行，被告陳明願供擔保免為假執行，核無不合
    ，爰酌定被告免為假執行應供擔保金額。至原告敗訴部分，
    其假執行之聲請已失所附麗，應予駁回。
六、本件事證已臻明確，兩造其餘之主張、陳述暨攻擊防禦方法
    與證據，經本院斟酌後，認與本件判決結果已不生影響，故
    不一一加予論述，附此敘明。
七、本件訴訟費用負擔之依據：民事訴訟法79條。
中    華    民    國   110    年    11    月    26    日
                  民事第六庭    法  官  饒金鳳
以上正本，係照原本作成。
如對本判決上訴，須於判決送達後20日內向本院提出上訴狀。如
委任律師提起上訴者，應一併繳納上訴審裁判費。
中    華    民    國   110    年    11    月    26    日
                            書記官  賴麗莎